【裁判字號】    97,訴,2057
【裁判日期】    970922
【裁判案由】    侵權行為損害賠償
【裁判全文】
臺灣板橋地方法院民事裁定              97年度訴字第2057號
原      告  乙○○
被      告  甲○○
上列當事人間請求侵權行為損害賠償事件，經刑事庭裁定移送前
來（刑事案件案號：97年度交簡上字第76號，附帶民事訴訟案號
：97年度交附民字第131號）本院裁定如下：
    主  文
原告之訴及其假執行之聲請均駁回。
訴訟費用由原告負擔。
    理  由
一、按因犯罪而受損害之人，以對於刑事被告及依民法負賠償責
    任之人請求回復其損害者為限，始得於刑事訴訟程序附帶提
    起民事訴訟，此為刑事訴訟法第487 條第1 項定有明文。是
    附帶民事訴訟之對象，固不以刑事案件之被告為限，即依民
    法負賠償責任之人，亦包括在內（最高法院71年臺附字第5
    號、73年臺附字第66號判例意旨參照）。惟該條項所稱之「
    依民法負賠償責任之人」，係指該刑事案件中依民法規定應
    負賠償責任之人而言。故附帶民事訴訟之原告所主張之共同
    加害人，必以在刑事訴訟程序中經認定係共同侵權行為之人
    ，始得謂為依民法負賠償責任之人，否則對之提起附帶民事
    訴訟，即難謂為合法（最高法院94年度臺抗字第1034號、第
    1194號、93年度臺抗字第762 號、90年度臺抗字第549 號、
    87年度臺抗字第278 號裁判要旨參照）。又附帶提起之民事
    訴訟，如不合於上開法條所定之要件者，縱於刑事庭依刑事
    訴訟法第504 條第1 項將附帶之民事訴訟移送於民事庭後，
    亦不得將關於民事訴訟之法規，溯及於附帶提起民事訴訟之
    時，而予適用，仍應認其起訴為不合法，此亦為最高法院41
    年度臺抗字第58號裁定所持之見解。
二、本件原告於丙○○（另行審結）被訴過失傷害案件之刑事訴
    訟程序附帶提起民事訴訟，主張：丙○○於民國95年11月26
    日凌晨2 時46分許，無照駕駛向銓宇轎車出租有限公司負責
    人即被告甲○○承租之車牌號碼2092-EU 號自用小客車，行
    經臺北縣中和巿景平路406 號前，超速行駛並強力撞擊由原
    告所騎乘之車牌號碼N2V-982 號普通重型機車，且將原告連
    人帶車拖行69公尺，導致原告受有左大腿股骨粗隆下骨折、
    右手大姆指創傷性骨折等傷害；被告甲○○將上開自用小客
    車出租給無照駕駛之丙○○並導致肇事，其為共同侵權行為
    人，應負連帶賠償責任，爰依民法侵權行為之規定，訴請被
    告與丙○○賠償原告新臺幣100 萬元，及自起訴狀繕本送達
    之翌日起至清償日止，按週年利率百分之5 計算之利息，並
    聲明願供擔保請准宣告假執行。經本院刑事庭依刑事訴訟法
    第504 條第1 項規定，將其附帶提起之民事訴訟，以裁定移
    送本院民事庭。
三、惟查，本院97年度交簡上字第76號過失傷害刑事案件之被告
    為丙○○，甲○○並非該刑事案件之被告，而該刑事判決亦
    未認定被告甲○○有過失侵害原告權利之行為，此有該刑事
    判決及卷宗足稽，則依首揭說明，被告甲○○既未經上開刑
    事訴訟程序認定係共同侵權行為人，即難謂係「依民法負賠
    償責任之人」。從而，原告於本件刑事訴訟程序對被告甲○
    ○提起附帶民事訴訟，即有未合，應予裁定駁回之。又原告
    之訴既難認為合法，其假執行之聲請亦缺乏宣告之依據，爰
    併予駁回之。
四、據上論結，原告之訴為不合法，依民事訴訟法第249 條第1
    項第6 款、第95條、第78條，裁定如主文。
中    華    民    國    97    年    9     月    22    日
                  民事第三庭    法  官  王瑜玲
以上正本係照原本作成
如對本裁定抗告須於裁定送達後10日內向本院提出抗告狀，並應
繳納抗告費新臺幣1,000元整。
中    華    民    國    97    年    9     月    22    日
                                書記官  黃美雲


司法院資訊處製作；財團法人民間司法改革基金會備份。
